臺灣高等法院刑事判決　　　　　　　　 96年度上訴字第360號
上　訴　人
即　被　告　甲○○
選任辯護人　洪榮彬律師
　　　　　　吳尚昆律師
　　　　　　劉正穆律師
上列上訴人因違反毒品危害防制條例案件，不服臺灣桃園地方法
院95年度訴字第1667號，中華民國95年11月29日第一審判決（起
訴案號：臺灣桃園地方法院檢察署95年度偵字第13403 號），提
起上訴，本院判決如下：
    主  文
原判決撤銷。
甲○○意圖販賣而持有第二級毒品，處有期徒刑伍年陸月。扣案
含有第二級毒品ＭＤＭＡ成分之藥丸玖拾捌顆（驗餘淨重共計參
拾點壹陸公克）沒收銷燬之，第三級毒品Ｋ他命粉末包（二包
合計驗餘淨重壹百點零壹公克，包裝塑膠袋重壹點柒肆公克，一
包驗餘淨重玖拾捌點肆陸公克，包裝塑膠袋重壹點肆零公克），
摻有第三級毒品Ｋ他命之香菸貳支，包裝第二級毒品ＭＤＭＡ之
塑膠袋重零點玖陸公克，均沒收。
    事  實
一、甲○○明知ＭＤＭＡ（原判決誤書為ＭＤＡ）、Ｋ他命分屬
    毒品危害防制條例第2條第2項第2款、第3款規定列管之第二
    、三級毒品，不得基於販賣意圖而持有，竟仍於民國（下同
    ）95年6 月19日晚間11時許，在桃園縣桃園市○○路「ＳＫ
    Ｙ舞廳」內，向真實姓名年籍不詳綽號「阿凱」之成年男子
    ，以總價新臺幣（下同）6 萬5千元代價，購入100顆含有Ｍ
    ＤＭＡ成分之藥丸100顆（下稱搖頭丸）、3包Ｋ他命粉末，
    及2 支摻有Ｋ他命之香菸，而持有上開第二、三級毒品後，
    本係供己施用，竟起意販賣，將上開搖頭丸、Ｋ他命粉末及
    香菸放置在其駕駛之2465—ＦＵ號自用小客車副駕駛座上，
    準備伺機販售圖利。嗣於95年6月20日凌晨3時30分許，駕駛
    上開小客車，行經國道3 號高速公路南向72公里處時（屬桃
    園縣龍潭鄉路段），因任意變換車道，為警盤查，當場在上
    揭小客車車內扣得上開毒品搖頭丸100顆（抽驗磨碎2顆，另
    餘98顆，驗餘淨重合計30.16公克，包裝塑膠袋重0.96 公克
    ）、Ｋ他命粉末3包（2包合計驗餘淨重100.01公克，包裝塑
    膠袋重1.74公克，另1包驗餘淨重98.46公克，包裝塑膠袋重
    1.40公克）、摻有Ｋ他命之香菸2支，及甲○○所有之00000
    00000號行動電話1支（內有不詳男子「小陳」向甲○○探詢
    是否在販賣Ｋ他命之3封簡訊），而查獲上情。
二、案經國道公路警察局第六警察隊移送臺灣桃園地方法院檢察
    署檢察官偵查起訴。
    理  由
一、訊據上訴人即被告甲○○固坦承於上揭時間、地點，為警在
    其小客車車上查扣第二級毒品搖頭丸1 百顆、第三級毒品Ｋ
    他命3包、摻有Ｋ他命之香菸2支等事實不諱，但矢口否認有
    販賣上揭第二、三級毒品之意圖，辯稱：扣案的搖頭丸、Ｋ
    他命都是伊自己要施用的，因為暑假到了，買大量一點比較
    便宜，伊行動電話裡的簡訊，是傳錯了，伊沒有賣的意思云
    云 。
二、惟查：
  (一)被告於95年6 月19日晚間11時許，在桃園縣桃園市○○路「
    ＳＫＹ舞廳」內，以總價6萬5千元代價，向真實年籍不詳綽
    號「阿凱」之成年男子，購入1百顆搖頭丸、3包Ｋ他命粉末
    ，及摻有Ｋ他命之香菸2支，而於翌日凌晨3時30分許，為警
    查扣之事實，迭經被告於警詢、檢察官偵查及原審、本院審
    理時坦承屬實（見偵查卷第9、34 頁、原審卷第72頁、本院
    卷），且扣案之藥丸、粉末及香菸經檢驗結果，藥丸部分均
    含有第二級毒品ＭＤＭＡ成分，驗餘淨重合計30.16 公克，
    包裝塑膠袋重0.96公克；粉末部分均含有第三級毒品Ｋ他命
    成分，其中2 包驗餘淨重共100.01公克，包裝塑膠袋重1.74
    公克，另1包驗餘淨重98.46公克，包裝塑膠袋重1.40公克；
    香菸2 支亦均含有第三級毒品Ｋ他命成分，分別有內政部警
    政署刑事警察局95年8 月25日刑鑑字第0950096689號鑑定書
    ，行政院衛生署管制藥品管理局95年7月14日管檢字第09500
    07396號鑑定書、95年9月20日管檢字第0950009792號鑑定書
    各1 份附卷可稽 (見偵查卷第54頁、原審卷第25、33 頁)。
  (二)參以被告被查獲時所採尿液經檢驗結果，確含有Ｋ他命陽性
    反應，有臺灣檢驗科技股份有限公司出具之尿液檢驗報告 1
    份附卷可稽（見原審卷第59頁），足證其所辯：扣案毒品係
    為自己施用而買入扣案毒品等語，並非全然無據。惟另據被
    告於警詢自承：伊大概2天用1次Ｋ他命，每次約5 至10支香
    菸量，搖頭丸只有去舞廳才用，每次1顆或1顆半左右，每星
    期約去舞廳2次等語（見偵查卷第9、10頁），雖Ｋ他命部分
    因涉及每次摻加之重量、純度及被告個人之使用量等因素，
    而無法概略估算，然搖頭丸部分，即令從寬以被告一星期約
    服用3顆計算，其遭查扣之1百顆搖頭丸，亦需約8 個月之久
    ，始能將之服用罄盡，以扣案毒品之數量之多，且被告為此
    花費共6萬5千元之譜，而依被告於警詢所供：伊93年8 月退
    伍後，斷斷續續換了4、5個遊藝場服務生工作，於今年3 月
    初失業，主要經濟來源是志願役退伍金30萬元等語（見偵查
    卷第10頁），於原審所供伊當時職業係賣手機，且尚就讀夜
    間部等語（見原審卷第10頁），顯難認定其持有上揭毒品，
    僅係單純供其自己施用。
  (三)再觀之被告使用之0000000000號行動電話中，存有真實年籍
    不詳自稱「小陳」者，先後於95年5月19日、6月15日傳送予
    被告之三封簡訊之內容，分別為：「我想跟你拿五克，先跟
    你一千三，剩下四千我禮拜天跟你‧‧‧」、「我先給你三
    千五，簽（應係「欠」之誤）兩千我禮拜六一定給你」、「
    你Ｋ拿回來有加嗎？這麼用起來沒什麼Ｋ的味道」等語，有
    照片3 張附卷可稽（見偵查卷第18、20頁），「小陳」之人
    已就Ｋ他命之數量、價金有所約定，顯已談及毒品交易之要
    素；而被告在原審亦自承上開簡訊係「小陳」向其探詢有無
    在販賣Ｋ他命等語（見原審卷第69頁），衡情若非被告平日
    確有對外表示可販售毒品之意，「小陳」豈有貿然向被告查
    詢有無在販賣Ｋ他命，甚至具體詢問重量、價錢及其純度之
    理？再以被告當時之經濟狀況並非優沃，而搖頭丸、Ｋ他命
    等毒品，易因時日過久，受潮而致損壞不堪施用，若在持有
    毒品後，不另行起意販賣，其損害恐將更大，足認被告大量
    持有上開毒品，確有將之待價而沽之營利意圖。至被告雖另
    辯稱：上開手機簡訊係傳聞證據，無證據能力云云，惟按手
    機之簡訊，係利用機器輸入文字而傳輸予他造而形成之一種
    文書之電磁紀錄，屬文書之一種；且「小陳」於95年5 月19
    日、95年6月15日輸入一定文義時，距95年6月19日被告被查
    獲時尚有4日或1月之久，難認有不實或變動之舉，又其內容
    與被告是否有販賣毒品之事實有關聯性，依刑事訴訟法第15
    9條之4第3 款規定，自有證據能力，被告上開所辯，自不足
    採，附此敘明。
  (四)綜上所述，本件被告持有第二級、第三級毒品，係意圖販賣
    而持有之事證明確，被告所辯要係避就圖卸之詞，不足採信
    ，其犯行已堪認定，應依法論科。
三、查被告行為後，刑法部分條文已於94年2月2日修正公布，並
    於95年7月1日起施行，惟關於刑法第55條雖有修正，但對於
    想像競合犯之規定，並無變更，而其但書係科刑之限制，為
    法理之明文化，並非屬法律之變更，自無新刑法第2條第1項
    之規定比較適用新舊法之問題，應適用現時有效之刑法第55
    條之規定（參照最高法院95年度台上字第5589號判決意旨）
    。又刑法第33條第5 款關於罰金刑之規定，修正為「新台幣
    一千元以上，以百元計算之」，比較新舊法修正前後，自以
    舊法較有利於被告，應依新刑法第2條第1項之規定，適用修
    正前刑法第33條第5 款。核被告所為，係犯毒品危害防制條
    例第5條第2項之意圖販賣而持有第二級毒品罪，及同條例第
    5條第3項之意圖販賣而持有第三級毒品罪。被告同時向「阿
    凱」購入上揭第二級、第三級毒品後，意圖販賣而予持有，
    係以一持有行為同時觸犯上開二罪名，為想像競合犯，應依
    修正後刑法第55條規定，從一重之毒品危害防制條例第5 條
    第2項之意圖販賣而持有第二級毒品罪處斷。
四、原審對被告予以論罪科刑，固非無見，惟按毒品危害防制條
    例第18條第1 項規定，得諭知沒收並銷燬之者，以查獲之毒
    品及專供製造或施用毒品之器具為限，並不及於毒品之外包
    裝（參照最高法院93年台上字第2743號判決）。本件扣案含
    有第二級毒品MDMA成分藥丸之外包裝既係用於包裹毒品，防
    其裸露、潮濕，便於攜帶，自係供犯意圖販賣而持有毒品犯
    行所用之物，應依毒品危害防制條例第19條第1 項沒收，原
    判決於主文諭知「扣案含有第二級毒品MDMA成分之藥丸壹佰
    顆（抽驗研磨二顆，另餘九十八顆，驗餘淨重共計三十點一
    六公克，包裝塑膠袋重零點九六公克）沒收銷燬之」，將包
    裝之塑膠袋亦併為宣告銷燬，即有違誤。被告上訴意旨，仍
    執陳詞，否認犯行，雖無理由，但原判決既有上開可議之處
    ，自應由本院予以撤銷改判。爰審酌被告意圖販賣而持有第
    二級、第三級毒品，意圖販賣營利，助長施用毒品歪風，危
    害他人健康，並參酌其素行，犯罪動機、手段、方法，扣案
    之毒品數量尚非鉅量，亦未流入市面，對我國人民身體健康
    及社會治安造成之危害有限，犯後態度等一切情狀，量處有
    期徒刑5年6月，以示懲儆。扣案含有第二級毒品ＭＤＭＡ成
    分之藥丸98顆（原100顆，抽驗磨碎2 顆，驗餘淨重共計30.
    16公克）為查獲之第二級毒品，不問屬於被告與否，應依毒
    品危害防制條例第18條第1 項前段之規定宣告沒收銷燬，包
    裝第二級毒品所用之包裝袋1 個，係被告所有供意圖販賣而
    持有毒品所用之物，應依毒品危害防制條例第19條第1 項之
    規定宣告沒收。扣案之第三級毒品Ｋ他命粉末3包（2包合計
    驗餘淨重100.01公克，包裝塑膠袋重1.74公克，1 包驗餘淨
    重98.46公克，包裝塑膠袋重1.40 公克），及摻有第三級毒
    品Ｋ他命之香菸2 支，均屬違禁物，且均為被告所有，已見
    前述，應依修正後刑法第38條第1項第1款規定沒收。至於扣
    案之行動電話2 具，均無法證明係專供本件犯罪所用之物，
    爰不予沒收，併此敘明。
據上論斷，應依刑事訴訟法第369條第1項前段、第364條、第299
條第1項前段，毒品危害防制條例第5條第2項、第3項、第18條第
1項前段，刑法第2條第1項前段、第11條、第55條、第38條第1項
第1款，修正前刑法第33條第5款，判決如主文。
本案經檢察官侯千姬到庭執款行職務。
中　　華　　民　　國　　96　　年　　4 　　月　　4 　　日
　　　　　　　　　刑事第十庭審判長    法　官 楊炳禎
　　　　　　　　　　　　　　　　　　  法　官 陳博志
　　　　　　　　　　　　　　　　　　  法　官 李春地
以上正本證明與原本無異。
如不服本判決，應於收受送達後十日內向本院提出上訴書狀，其
未敘述上訴之理由者並得於提起上訴後十日內向本院補提理由書
（均須按他造當事人之人數附繕本）。
                                      書記官 蘇秋
中　　華　　民　　國　　96　　年　　4 　　月　　10　　日
附錄：本案論罪科刑法條全文
毒品危害防制條例第5條第2項、第3項：
意圖販賣而持有第二級毒品者，處5年以上有期徒刑，得併科新
臺幣5百萬元以下罰金。
意圖販賣而持有第三級毒品者，處3年以上10年以下有期徒刑，
得併科新臺幣3百萬元以下罰金。
